【裁判字號】    90,簡上,104
【裁判日期】    901231
【裁判案由】    確認本票債權不存在
【裁判全文】
臺灣屏東地方法院民事判決                            九十年度簡上字第一○四號
    上  訴  人  乙○○
    被上訴人    丙○○
    訴訟代理人  甲○○
右當事人間請求確認本票債權不存在事件，上訴人對於中華民國九十年七月三日本院
九十年度潮簡字第一八一號第一審簡易判決提起上訴，本院判決如左：
    主  文
上訴駁回。
第二審訴訟費用由上訴人負擔。
    事  實
甲、上訴人方面：
  一、聲明：求為判決
  （一）原判決廢棄。
  （二）右廢棄部分，確認被上訴人持有上訴人於民國八十九年二月十七日簽發，面
        額分別為新台幣（下同）十五萬元及六十萬元，票號分別為：二七八四八七
        、二七八四八八之本票二紙，票據權利不存在。
  （三）第一審廢棄部分及第二審訴訟費用均由被上訴人負擔。
  二、陳述：除與原審判決書所載者相同茲予引用外，補稱：
  經上訴人為爭點之整理及限縮後，其爭點為
  壹、系爭票據為無效票據
  一、本票應記載「無條件擔任支付」，票據法第一百二十條第一項第四款定有明文
      ，欠缺本法所規定票據上應記載事項之一者，其票據無效，同法第十一條第一
      項亦定有明文。故「無條件擔任支付」係本票之絕對應記載事項，若有欠缺，
      本票即為無效，又本票為具有強烈流通性與獨立性之證券，故本票發票行為不
      得附加任何條件，否則即違反本票之基本構成要件，該本票即屬無效之票據。
  二、次查，本案系爭本票黏貼於白紙之上，本票之右上方、右下方、左下方與白紙
      連接觸各蓋有一枚上訴人乙○○之私章作為騎縫之用，故該白紙與系爭本票即
      有不可分性，乃為本票空白處之延伸，而系爭本票所黏貼白紙之右上方載明：
      「左附本票屬附件，不得單獨行使，須與原合約書合一始生效力。」應視為記
      載於本票上之文字。系爭本票雖形式上印有「無條件擔任兌付」之文字，然上
      揭所附加「左附本票屬附件，不得單獨行使，須與原合約書合一始生效力。」
      之文字，已使「無條件」之文意不存在，故綜上本票之全部記載文意，顯見並
      無「無條件擔任支付」之記載，依票據法第一百二十條第一項第四款之規定，
      系爭票據乃屬無效票據。
   三、且系爭本票上既已表明：「左附本票屬附件，不得單獨行使，須與原合約書
       合一始生效力」之文字，顯見，系爭本票已被附加須與原合約書合一始生效
       力之行使條件，已違反票據行為不得附條件之本質，從而系爭本票之發票行
       為應屬無效，系爭本票債權自屬不成立。
  貳、被上訴人取得系爭票據係無對價或無相當對價且係惡意取得，自不得行使票據
      權利
  一、查台灣屏東地方法院九十年度訴字第六五八號請求損害賠償事件，其訴訟標的
      係本於契約約定之損害賠償請求權，與本案之訴訟標的並非相同，不可一概而
      論，況該判決認兩造間之買賣契約已成立，亦有誤會，蓋
  （一）按「當事人互相意思表示一致者，無論為明示或默示，契約即為成立」、「
        當事人就標的物及其價金互相同意時，買賣契約即為成立」，民法第一五三
        條第一項、第三四五條第二項分別定有明文，是當事人間必須意思表示一致
        、買賣標的物相互同意，買賣契約始為成立。
  （二）上揭判決之兩造當事人，均是透過第三人從中介紹，而促成契約之簽訂，然
        當時出賣人之意思為：「買賣之標的物為認股權利、每一千股價金新台幣（
        下同）一萬五千元。」而買受人之意思為：「買賣之標的物為股票、每一千
        股價金十萬元」，兩造當事人間就買賣標的物、價金，均無互相意思表示一
        致，其契約豈會成立？
  （三）上揭判決所稱之買賣契約，實係居中介紹之人，利用取得出賣人所出具文件
        之機會，經過變更（抽出部分文件，致全部契約之真意遭受扭曲），而向買
        受人詐騙買賣價金，當事人間並無意思表示一致，故而，該案至多僅是買受
        人以侵權行為之理由（受詐欺）向中間介紹人請求賠償，殊不得因中間介紹
        人個人之詐騙行為，而令被上訴人負出賣人之責任。（否則若將本人之文件
        交付第三人，對於該第三人個人使用本人文件為詐騙工具之行為，均需負表
        意人之責，豈有人再敢將個人文件交付他人？社會秩序豈不大亂？）
   二、本案之訴訟標的為確認本票債權不存在，而係爭票據因違反票據法第一百二
       十條第一項第四款及獨立性之規定，乃屬無效票據前已詳述（見前揭上訴理
       由），而票據法第十六條第一項規定：「票據經變造時，簽名在變造前者，
       依原有文義負責；簽名在變造後者依變造文義負責；不能辨別前後時，推定
       簽名在變造前。」本案係爭本票被上訴人取得時，情狀乃如卷四十五、五十
       六頁所示（被上訴人所呈），嗣後，被上訴人自行將係爭本票自所延伸之白
       紙撕下，變造本票文義，送請本票裁定（案號：台灣屏東地方法院八十九年
       度票字第三九七○號），依上揭票據法之規定，上訴人並無須就變造後之係
       爭本票負票據責任。
   三、綜上訴陳，本案之系爭股權買賣，如右一項所陳，於兩造間並無成立買賣契
       約（買賣標的及價金均無意思表示一致），而被上訴人取得係爭本票亦無舉
       證證明其取得已支付對價，且其取得之本票亦屬無效票據，雖經變造送請裁
       定，惟被上訴人仍無須對變造後之本票負責。
  三、證據：援用原審之立證方法外另提出台灣高雄地方法院九十年訴字第一四一一
      號判決書、台灣屏東地方法院訴字第四四九號影本各一件為證。
乙、被上訴人方面：
  一、聲明：求為判決駁回上訴，第二審訴訟費用由上訴人負擔。
  二、陳述：除與原審判決書所載者相同茲多引用外，另稱：
  經被上訴人為爭點之整理及限縮後，其爭點為
  壹、查系爭本票為有效票據：
  按有效票據之成立要件為記載法定事項及簽名，今查：
  一、系爭本票確實為上訴人所簽發：
    上訴人於收受訴外人盧清標支付之柒萬伍仟元後，親自簽署所有之中華電信股票
    買賣相關文件（含系爭本票及股票轉讓合約書二份在內），此為上訴人於原審審
    理時所自認，並有原審判決可稽（參見原審判決理由二之(三)）。
  二系爭本票已記載票據法第一百二十條所訂法定事項：
  （一）系爭本票雖均無記載到期日，但依票據法第一百二十條第二項之規定，均視
        為見票即付。
  （二）本票中由上訴人親自簽具之本票確實已明確記載該張本票「憑票准於    年
            月    日『無條件擔任兌付或其指定之人』，此有被上訴人提呈於  鈞
        院之本票影本及當庭遞呈  鈞院審閱之本票正本可証，足証上訴人於簽發本
        票之際，即已熟知該項記載，故就票據法律關係，上訴人當負兌付之責無誤
        。
  （三）上訴人抗辯系爭本票上尚有記載「左附本票屬附件，不得單獨行使，須與原
        合約書合一始生效力。」屬本票附條件云云，顯有誤會：
    １如前所述，上訴人此一抗辯，與票據法第一二○條第一項第四款規定不符，蓋
      因是項記載並非記載於上訴人簽發之本票上，而是記載於黏單上。此觀本票本
      身可得知，是故系爭本票並未附條件，此其一。
    ２又上訴人使用之空白黏單，乃為雙方股票買賣契約之一部分，與系爭本票無涉
      。蓋依股票轉讓合約書第四條規定：「乙方承諾屆時需無條件配合股票．．．
      ．，若有違反（含員工中途離職、退休），乙方需賠償甲方一切損失，．．．
      ．乙方開立商業本票乙張和切結書乙份，交由甲方收執，．．．．該本票必須
      乙方若有違反相關規定時始能生效」，上訴人所指附條件係兩造股票買賣之基
      礎法律關係附條件，非為系爭本票附條件，上訴人明知此事，如今卻指鹿為馬
      ，殊無誠信可言。
    ３再查，上訴人將系爭本票所黏貼之空白紙張視為本票之延伸實屬無稽，不足採
      信：按一般人對於黏單之使用係因文稿版幅不足，遂以空白紙張黏貼增加記載
      面積，然查本案中之系爭本票顯無此種困擾，上訴人將黏單視同本票，於法無
      據，且與事實不符，且該本票上既早已記載「．．．．無條件擔任兌付或其指
      定之人」，被上訴人絕無可能再同意上訴人違法對本票附加條件，故究其事實
      ，空白黏單根本為本件基礎法關係即股票買賣契約之一部，探求其法律關係時
      ，仍以債權債務基礎法律關係規範，不能認係本票附條件，始符法理與事實。
  貳、詳述被上訴人取得本案股票買賣契約文件、上訴人簽發之本票等之原因關係且
      上訴人並非以不相當之對價取得：
  一、票據法第十四條第二項所謂以不相當之對價取得票據者，不得享有優於其前手
      之權利，係指取得票據時，所提出之對價於客觀上其價值不相當者，其前手之
      權利如有瑕疵，則取得人即應繼受其瑕疵，人的抗辯並不中斷，如前手無權利
      時，則取得人並不能取得權利而言（八十九年台上字第三五八號判決），合先
      敘明。
  二、訴外人鄭幸生為上訴人之代理人，因此，被上訴人交付股款予鄭幸生之效力亦
      及於上訴人：
  （一）此觀買賣契約書及系爭本票內容即可得証：
      查被上訴人庭呈  鈞院之系爭買賣契約書及本票均未載買受人及受款人，足証
      上訴人交付前開相關買賣文件資料予訴外人鄭幸生時，確實是委託鄭幸生對外
      尋找條件合致之買受人。因此，訴外人鄭幸生代上訴人收受被上訴人價金而交
      付股票買賣契約書及本票相關文件，而使整件買賣交易行為完成，買受人當非
      鄭幸生而是被上訴人。因買賣交易係透過訴外人鄭幸生從中穿插引介，形式上
      難免誤解鄭幸生為被上訴人之前手，惟實質上，訴外人鄭幸生只不過為上訴人
      之買賣交易行為之代理人，就代理之法律效果，應直接歸屬上訴人無誤。
  （二）次查被上訴人確實支付新台幣肆拾萬元（每張一千股，每月八十元，被上訴
        人共買五張，其中一張是訴外人黃雅瑄所讓與）予訴外人鄭幸生後，始取得
        本案系爭「股票買賣契約」全部文件，至於鄭幸生是否未將股款交付予上訴
        人，係其內部問題，與本案無涉。上訴人辯稱單以証人黃蘭茜之片面之詞証
        明被上訴人確有支出肆拾萬，而未提出其他相關佐証，故不足採信云云並無
        理由，蓋被上訴人若未曾支付肆拾萬元股款，如何取得二份股票買賣契約書
        ？此完全悖於經驗法則。
  （三）又系爭本票依雙方契約書第四條規定，為上訴人違約時應給付被上訴人之違
        約金，並非被上訴人以不相當之肆拾萬元代價取得系爭面額柒拾伍萬元之本
        票。今依合約書第二條規定，上訴人之履約期日既已屆至，上訴人既不自動
        依約履行交付股票義務，又經被上訴人履次催討，仍惡意置之不理，違約事
        實既成，不容置疑，被上訴人依法依約可主張一切損害賠償（包括上訴人事
        先簽立之商業本票亦因上訴人違約而生效成為違約金一部分）。
  參、被上訴人取得系爭本票並非惡意：
  一、票據法第十三條但書「．．．．但執票人取得票據出於惡意者，不在此限」，
      應由票據債務人就執票人之惡意負與舉証之責（四十八年台上字第一○一號判
      例），合先敘明。
  二、上訴人主張其與訴外人鄭幸生有簽訂所謂「特別約定書」（本票與股票轉讓契
      約書合併使用）、「切結書」等云云，不但迄今無法証明為真實外，且顯為被
      上訴人不知情及無法預見，且該份買賣契約書中由上訴人簽具之股票讓渡附署
      約定書中並無上訴人主張之約定書及切結書，而契約書內又未見上訴人明示其
      與訴外人鄭幸生間有何特別約定，故上訴人主張被上訴人惡意取得云云，委無
      足信，此其一。
  三、次查，由被上訴人提出之買賣契約書中，其中「証明書」是經由大唐法律事務
      所蔡嵩律師証明在卷，由証明書內容視之，亦未有上訴人所稱之上開「特別約
      定書」及「切結書」在內。果如上訴人所言，該等文件之重要性如此重大，何
      以律師証明書內不見列明？是故，被上訴人對於上訴人提出之前開兩項文件之
      真實性甚表疑義，遑論上訴人欲以此証明被上訴人具有惡意取得之情事，此其
      二。
  四、系爭本票所黏貼之白紙旁，雖附註「左列本票屬附件，不得單獨行使，須與原
      合約書合一始生效力」之文字，惟究其真意，係出賣人恐取得人惡意將買賣契
      約書與本票分離轉讓，造成無謂糾紛，始限制之。意即本案系爭本票為上訴人
      違約時，依雙方契約書第四條規定，應給付被上訴人之違約金。上訴人既已違
      約，被上訴人自可持本票行使權益。上訴人辯稱被上訴人取得系爭本票時，業
      已知悉系爭本票不得單獨行使票據權利之抗辯事由，顯屬惡意云云，不足採信
      。
  綜上所陳，上訴人違反雙方股票買賣契約約定，理應對被上訴人負損害賠償之責，
  而本案系爭本票為損害賠償金額之一部，被上訴人持以向法院為裁定之聲請，依法
  有據，上訴人所為之辯詞毫無足採。
  三、證據：援用原審之立證方法。
丙、本院依職權調取本院九十年度訴字第六五八號請求損害賠償事件卷。
    理  由
甲、上訴人原審起訴主張：被上訴人執有以其名義於民國八十九年二月十七日所簽發
    ，面額分別為新台幣（下同）十五萬元及六十萬元、票號分別為：二七八四八七
    、二七八四八八號之本票二紙（下稱系爭本票），聲請本院以八十九年票字第三
    九七○號本票裁定准予強制執行。系爭本票雖係上訴人所簽發，然係因訴外人鄭
    幸生委託訴外人盧清標與上訴人接洽買賣員工釋股之股權所簽發，並由盧清標給
    付其七萬五千元之轉讓股權權利金（共五張股票）。系爭本票並無到期日，且本
    票上明白記載：左附本票屬附件，不得單獨行使，須與原合約書合一始生效力等
    語，被上訴人並未於訂立買賣契約書前，先向上訴人求證，故被上訴人自不得已
    自己之惡意或重大過失單獨行使本票權利。上訴人並不認識被上訴人，亦未曾與
    其訂立買賣契約，兩造間根本無任何之原因關係存在。另上訴人並未授權他人代
    為轉讓或出售中華電信股份有限公司（下稱中華電信）股票或權利，縱使兩造間
    有合約關係存在，亦僅指第二階段釋股之轉讓合約，即被上訴人繼受上訴人與鄭
    幸生間之合約關係，則系爭合約尚未屆至履行期，爰訴請確認系爭本票債權不存
    在等情。本院審理中則以：系爭本票黏貼於白紙之上，本票之右上方、右下方、
    左下方與白紙連接觸各蓋有一枚上訴人乙○○之私章作為騎縫之用，故該白紙與
    系爭本票即有不可分性，乃為本票空白處之延伸，而系爭本票所黏貼白紙之右上
    方載明「左附本票屬附件，不得單獨行使，須與原合約書合一始生效力。」應視
    為並無「無條件擔任支付」之記載，依票據法第一百二十條第一項第四款之規定
    ，為記載於本票上之文字，上開記載系爭票據乃屬無效票據。再者，系爭本票被
    上訴人取得時，情狀乃訴外人鄭幸生委託訴外人盧清標與上訴人接洽買賣員工釋
    股之股權所簽發，並由盧清標給付其七萬五千元之轉讓股權權利金（共五張股票
    ），嗣後，被上訴人自行將係爭本票自所延伸之白紙撕下，變造本票文義，送請
    本票裁定（台灣屏東地方法院八十九年度票字第三九七○號），依上揭票據法之
    規定，上訴人並無須就變造後之係爭本票負票據責任。本案之系爭股權買賣，如
    前所陳，於兩造間並無成立買賣契約（買賣標的及價金均無意思表示一致），而
    被上訴人取得系爭本票亦無舉證證明其取得已支付對價，且其取得之本票亦屬無
    效票據，雖經變造送請裁定，惟上訴人仍無須對變造後之本票負責云云。
乙、被上訴人原審則以其有支付買賣價金四十萬元給鄭幸生作為購買中華電信之股票
    五張之價金，其中一張股票債權是訴外人黃雅瑄所讓與，嗣因上訴人未能履行契
    約，依據買賣合約第四條規定，上訴人應賠償七十五萬元，即系爭本票所載之金
    額。系爭本票為上訴人所親自簽發交付與鄭幸生，被上訴人係因支付四十萬元（
    一張股票八萬元）之買賣價金予鄭幸生始取得系爭股票買賣契約之全部文件，鄭
    幸生只是中間人，並非合約之買受人，且合約上是寫股票轉讓，並非股票權利轉
    讓；至上訴人所主張之特別約定書，被上訴人並未取得，況按票據首重流通性，
    且本票上所載：左附本票屬附件，不得單獨行使，須與原合約書合一始生效力等
    文字，並非票據法所規定之應記載事項，自不生票據上效力。另被上訴人係基於
    買賣合約而取得系爭本票，故並非惡意或因重大過失而取得，亦非無對價或不相
    當之對價而取得等語置辯。本院審理中則以：系爭本票為上訴人親簽，業據上訴
    人於原審自認，系爭本票中由上訴人親自簽具之本票確實已明確記載該張本票「
    憑票准於    年    月    日『無條件擔任兌付或其指定之人』，即為無條件擔
    任支付之委託，另上訴人抗辯系爭本票上尚有記載「左附本票屬附件，不得單獨
    行使，須與原合約書合一始生效力。」屬本票附條件部分，其顯係將系爭本票所
    黏貼之空白紙張視為本票之延伸，惟此與本票文義不符，況本票上既早已記載「
    ．．．．無條件擔任兌付或其指定之人」，被上訴人亦未同意上訴人違法對本票
    附加條件，故空白黏單為本件基礎法關係即股票買賣契約之一部，另被上訴人取
    得系爭本票之原因關係即股票買賣契約，被上訴人支付四十萬元為對價，以購買
    中華電信股票，訴外人鄭幸生代上訴人收受被上訴人價金而交付股票買賣契約書
    及本票相關文件，而使整件買賣交易行為完成，鄭幸生為代理人買賣契約之當事
    人為兩造，被上訴人取得系爭本票自有原因關係且有相當之對價，另上訴人主張
    被上訴人惡意或因重大過失而取得部分，上訴人就此部分未能舉證，況中華電信
    己於八十九年十月辦理國內第一次釋股，並配合辦理員工認股等情，上訴人未配
    合辦理股票轉讓，即依合約書第四條應負違約責任，故被上訴人即無惡意或因重
    大過失可言，上訴人上訴意旨並無理由等語為辯。
丙、本件兩造之爭執點經整理及限縮後，其爭點依序如次
  壹、系爭票據是否為有效票？是否經變造？
  貳、系爭票據原因關係是否即被上訴人主張兩造間之股票買賣關係？
  一、係前手鄭幸生委託盧清標向上訴人購買中華電信股票共五張，其中一張是訴外
      人黃雅瑄讓與，上訴人於收受盧清標支付之七萬五千元後，是否親自簽署所有
      之中華電信股票買賣相關文件，（含系爭本票及股票轉讓合約書二份在內），
      被上訴人是否交付價金四十萬元交鄭幸生交盧清標後取得買賣契約之全部文件
      ，且合約上寫股票轉讓之真意為何？（是否股權轉讓），上訴人主張之特別約
      定書存在，應由何人負舉證責任？
  二、被上訴人交付四十萬取得買賣契約之全部文件，契約中第四條約定『出賣人屆
      時股票轉讓交割須無條件配合，若有違反，須賠償買受人一切損失，包括甲方
      所支付申購之股款與本申購案有關之費用每張（壹仟股）以十五萬為賠償金額
      』約定之真意為何？八十九年十月中，中華電信配股時上訴人是否依約交付股
      票？『嗣上訴人未能履行契約，依規定上訴人應賠償七十五萬，即系爭本票所
      載之金額，故票據之取得是否有相當對價且無惡意？
  參、被上訴人是否有相當對價取得票據？
      上訴人主張被上訴人取得系爭本票無對價或無相當之對價及取得係惡意，應由
      何人舉證？
  肆、上訴人主張被上訴人取得系爭本票無對價或無相當之對價及取得係惡意，應由
      何人負舉證責任？
  茲就上開爭點分敘如后
  壹、系爭票據是否有效票據部分
  一、上訴人主張被上訴人執有以其名義簽發之系爭本票，聲請本院裁定准予強制執
      行之事實，業據提出本院八十九年度票字第三九七○號、台灣高等法院高雄分
      院九十年度抗字第一三九號民事裁定書影本各一份為證，且為被上訴人所不爭
      執，堪信為真實。
  二、按本票未載到期日者，視為見票即付，票據法第一百二十條第二項定有明文；
      又按票據上記載本法所不規定之事項者，不生票據上之效力，同法第十二條亦
      有明文。故系爭本票確實已明確記載該張本票「憑票准於    年    月    日
      『無條件擔任兌付或其指定之人』，此有本院依職權調取本院八十九年票字第
      三九七○號內之本票影本附卷可按，上雖未記載到期日，然視為見票即付，本
      票自屬有效。
  三、至於上訴人所稱「系爭本票黏貼於白紙之上，本票之右上方、右下方、左下方
      與白紙連接觸各蓋有一枚上訴人乙○○之私章作為騎縫之用，故該白紙與系爭
      本票即有不可分性，乃為本票空白處之延伸，且系爭本票所黏貼白紙之右上方
      載明：「左附本票屬附件，不得單獨行使，須與原合約書合一始生效力。」應
      視為記載於本票上之文字。系爭本票雖形式上印有「無條件擔任兌付」之文字
      ，然上揭所附加「左附本票屬附件，不得單獨行使，須與原合約書合一始生效
      力。」之文字，已使「無條件」之文意不存在，故綜上本票之全部記載文意，
      顯見並無「無條件擔任支付」之記載，依票據法第一百二十條第一項第四款之
      規定，系爭票據乃屬無效票據。」或系爭本票係經變造部分云云，惟查，依上
      訴人提出之系爭本票及本院八十九年度票字第三九七○號所附票據影本上均未
      有此記載，故上開記載顯係票據本身以外之記載，顯係上訴人將系爭本票所黏
      貼之空白紙張視為本票之延伸，惟此抗辯不足採信：因系爭本票上既未記載上
      開文義，上訴人將黏單視同本票，於法即屬無據，且該本票上既早已記載「．
      ．．．無條件擔任兌付或其指定之人」，被上訴人未同意上訴人違法對本票附
      加條件，上訴人上開抗辯係本件票據原因關係之抗辯（至於原因關係之抗辯，
      詳於後述），不能認係本票附條件，另上訴人主張本票經變造云云，查票據之
      變造指無權限人就票據文義之變更即就簽名以外之票據本身文義內容變更如變
      更金額、到期日或其他事項，按票據法第十六條所謂票據之變造，指除簽名以
      外變更票據上所記載之事項而言，更改支票發票日，亦屬票據變造之一端（最
      高法院五十三年度台上字第一二六四號判決參照）；惟本院審理中檢視系爭本
      票本身並無變造，系爭本票既已具備票據之合法要件，此有本院八十九年度票
      字第三九七○號所附票據影本可按，故上訴人主張洵無可採。
  貳、系爭票據原因關係是否為被上訴人主張之股票買賣關係？
  一、被上訴人主張其取得系爭本票之原因關係為其與上訴人間之股票買賣契約，查
      上訴人乙○○為中華電信員工，因中華電信股票上市案，員工可依法承購股票
      ，被上訴人乃將其承購之股票，其中五張出具股票買賣契約書（內含附件：１
      律師見證函２股票轉讓合約書３保管條４切結書５中華電信員工在職證明書６
      印鑑證明書７全戶戶籍謄本８員工識別證、身份證影本），於八十九年二月十
      七日出具授權書，委託訴外人盧清標全權代理轉讓中華電信股票之買賣相關事
      宜等，有證人盧清標提出之授權書一紙附原審卷可稽，堪信為真實，上訴人空
      言主張並未授權他人代為轉讓或出售中華電信股票或權利即無可採；又依上訴
      人原審提出被上訴人所不爭執，且經證人盧清標原審結證屬實之委託書所載，
      訴外人鄭幸生於八十九年一月十八日委託盧清標代為收購中華電信員工認股權
      利轉讓合約書，故上訴人於收受盧清標支付之七萬五千元後，親自簽署所有之
      中華電信股票買賣相關文件（含系爭本票及股票轉讓合約書二份在內），此為
      上訴人於原審審理時所自認（見上訴人九十年四月十七日起訴狀）；嗣上訴人
      將所有文件交予盧清標後再由盧清標轉交予鄭幸生，依被上訴人庭呈本院之系
      爭買賣契約書及本票均未載買受人及受款人，足証上訴人交付前開相關買賣文
      件資料予訴外人鄭幸生時，確實是委託鄭幸生對外尋找條件合致之買受人。嗣
      被上訴人丙○○經案外人黃蘭茜介紹，購得被上訴人所出售之中華電信股票其
      中五張，買賣價金合計新台幣四十萬元，被上訴人確己支付新台幣肆拾萬元（
      每張一千股，每股八十元，被上訴人共買五張，其中一張是訴外人黃雅瑄所讓
      與）予訴外人鄭幸生後，始取得本案系爭「股票買賣契約」全部文件，此有證
      人黃蘭茜於原審結證屬實（見原審九十年六月十九日言詞辯論筆錄）。
  二、按「當事人互相表示意思一致者，無論為明示或默示，契約即為成立」，「當
      事人就標的物及其價金互相同意時，買賣契約即為成立」，民法第一五三條第
      一項、第三四五條第二項分別定有明文。又契約固須當事人互相表示意思一致
      始能成立，但所謂互相表示意思一致，並不限於當事人間直接為之，其由第三
      人為媒介而將各方為之意思表示從中傳達因而獲致意思表示一致者，仍不得謂
      契約並未成立（最高法院六十八年台上字第一五四號判例可資參照）。查被上
      訴人乙○○雖辯稱其不認識上訴人，也不是跟上訴人當面簽立系爭股票轉讓合
      約書，伊係將股權賣予訴外人盧清標，每張一萬五千元，共賣七萬五千元云云
      。然查，系爭股票買賣契約書等文件上之簽名與用印確係被上訴人本人所為，
      為被上訴人原審審理中自認屬實，則被上訴人既然先在空白之股票轉讓合約書
      上自任「賣方」而簽名用印，解釋上足徵被上訴人有「向不特定人提出要約」
      讓與系爭中華電信股票之意思；上訴人在得知該要約後，認為以四十萬元承購
      五張中華電信股票尚稱合理，因而承諾買受，兩造間之買賣契約於焉成立。至
      於兩造是否各自透過他人從中介紹，而促成系爭契約之簽定，乃兩造各自與該
      他人之內部關係和系爭契約之成立與生效均屬無涉。另上訴人所辯鄭幸生是否
      未將股款交付予上訴人，係其內部問題，與本案無涉。
  三、從而，依上開論呈可知，兩造間買賣契約確已成立生效，上訴人主張系爭買賣
      契約不成立云云，即無可採。
  四、就上訴人主張系爭買賣契約之真意為股票買賣或股權買賣部分
      依被上訴人提出上訴人所不爭執其親自簽名之二份股票轉讓合約書所載，買受
      人分別為訴外人黃雅瑄及被上訴人，且均載明係中華電信之「股票」轉讓及買
      賣過戶事宜，並非上訴人所執僅係股權而非股票之轉讓或所謂有第一、二階段
      買賣之區分等語，顯見兩造間確存在有股票買賣之合約關係無疑，故上訴人主
      張係股權買賣云云，顯有違契約文義，亦未能舉證以實其說，上訴人所辯洵無
      可採。
  參、被上訴人是否有相當對價取得票據或取得係惡意部分
  一、按票據法第十四條明定「以惡意或有重大過失取得票據者，不得享有票據上之
      權利。無對價或以不相當之對價取得票據者，不得享有優於其前手之權利。」
      查票據法第十四條第二項所謂以不相當之對價取得票據者，不得享有優於其前
      手之權利，係指取得票據時，所提出之對價於客觀上其價值不相當者，其前手
      之權利如有瑕疵，則取得人即應繼受其瑕疵，人的抗辯並不中斷，如前手無權
      利時，則取得人並不能取得權利而言（最高法院八十九年台上字第三五八號判
      決參照），又票據行為，為不要因行為，執票人不負證明關於給付之原因之責
      任，如票據債務人主張執票人取得票據出於惡意或詐欺時，則應由該債務人負
      舉證之責。（最高法院六四台上字第一五四○號判例可資參照），故上訴人主
      張被上訴人取得系爭本票有無對價或無相當之對價或惡意取得，應由上訴人負
      舉證責任。
  二、上訴人主張本案之系爭股權買賣，於兩造間並無成立買賣契約（買賣標的及價
      金均無意思表示一致），而被上訴人取得係爭本票亦無舉證證明其取得已支付
      對價，且係惡意取得，惟查，兩造間確有買賣系爭五張中華電信股票之事實，
      業如前述，依兩造間股票轉讓合約書，第二條約定：乙方（出賣人即上訴人）
      提供身分證、戶口名簿、員工識別證影本及在職證明正本確認為中華電信在職
      員工，並於中華電信股份有限公司開始發放員工可分配之股票時，負責自行繳
      納股款，並自股票發放（即乙方取得股票）作業日起算七日內，將取得股票蓋
      妥印章等過戶資料交予甲方（買受人）第四條約定，乙方（出賣人）承諾屆時
      股票轉讓交割需無條件配合，若有違反，乙方需賠償甲方一切損失，包括甲方
      所支付申購之股款與本申購案有關之費用每張（壹仟股）以新台幣壹拾伍萬元
      整為賠償金額之後，中華電信己於八十九年十月辦理國內第一次釋股，並配合
      辦理員工認股等情，為本院審理九十年度訴字第六五八號損害賠償事件職務上
      已知之事實，且報章所載屬眾所週知之事實，被上訴人依約應自中華電信公司
      開始發放員工可分配股票時，負責取得系爭出售股票並過戶交予上訴人，詎被
      上訴人屆期未依約履行，至於上訴人所提員工認股資料僅係九十年九月十三日
      第二次員工認股，自不足以採信，故被上訴人取得系爭本票已支付相當對價，
      且因上訴人未於八十九年十月中，中華電信配股時上訴人依約交付股票，上訴
      人既未能履行契約，依合約規定上訴人應賠償七十五萬，即系爭本票所載之金
      額，故票據之取得即有相當對價。
  三、另上訴人主張被上訴人取得系爭本票係惡意取得，不外以上訴人與訴外人鄭幸
      生有簽訂所謂「特別約定書」（本票與股票轉讓契約書合併使用）、「切結書
      」等云云，惟本院審理中命其提出特約事項之書面者未能提出，，迄今無法証
      明為真實外，且顯為被上訴人不知情及無法預見，且該份買賣契約書中由上訴
      人簽具之股票讓渡附署約定書中並無上訴人主張之約定書及切結書，而契約書
      內又未見上訴人明示其與訴外人鄭幸生間有何特別約定，故上訴人主張被上訴
      人惡意取得云云，委無足信。上訴人既未能舉證，此抗辯亦無足採信。
丁、從而，原審判決認被上訴人取得系爭本票既係基於兩造間有效存在之股票買賣合
    約，自非無原因關係，被上訴人即得以此原因對抗上訴人並主張合法之本票權利
    ，從而上訴人自不得執該合約之履行期是否屆至為由訴請確認系爭本票之債權不
    存在為駁回上訴人之起訴，於法並無違誤，上訴意旨仍指摘原審判決不當，為無
    理由，應予駁回。
據上論結，本件上訴為無理由，依民事訴訟法第四百三十六條之一第三項、第四百四
十九條第一項、第七十八條，判決如主文。
中      華      民      國    九十      年    十二    月  三十一    日
                                    臺灣屏東地方法院民事第一庭
~B審判長法官  李麗芳
~B法      官  潘  快
~B法      官  李芳南
右正本與原本無異
本判決不得上訴
~B法院書記官  劉音利
中      華      民      國    九十      年    十二    月  三十一    日


司法院資訊處製作；財團法人民間司法改革基金會備份。
